【裁判字號】    90,交聲,437
【裁判日期】    900801
【裁判案由】    違反道路交通管理處罰條例聲明異議
【裁判全文】
臺灣臺北地方法院交通事件裁定              九十年度交聲字第四三七號
    異議人即
    受處分人  甲○○
右列受處分人因違反道路交通管理處罰條例案件，對於交通部公路局台北區監理所板
橋監理站中華民國九十年四月二十五日所為之處分（原處分案號：板監三字第裁四一
－ＡＦ0000000號），聲明異議，本院裁定如左：
        主      文
原處分撤銷。
甲○○汽車駕駛人，爭道行駛，有機器腳踏車，不在規定車道行駛，處銀元貳佰元（
即新台幣陸佰元）罰鍰，並記違規點數壹點。
        理      由
一、按「禁行機車」標字，用以告示本車道禁止機器腳踏車通行，為道路交通標誌標
    線號誌設置規則第一百七十八條第一項定有明文；又汽車駕駛人（包括機器腳踏
    車），爭道行駛，有機器腳踏車，不在規定車道行駛者，處銀元二百元以上六百
    元以下（即新台幣【下同】六百元以上一千八百元以下罰鍰，行為時道路交通管
    理處罰條例第三條第八款、第四十五條第十三款定有明文；再汽車駕駛人駕駛汽
    車違反道路交通管理處罰條例第四十五條規定者，除應依該條所規定之罰鍰處罰
    外，並予記違規點數一點，道路交通管理處罰條例第六十三條第一項第一款亦定
    有明文。末交通違規事件裁罰案件，性質上屬於交通行政主管機關本於職權就公
    法上具體事件所為之決定而對外直接發生法律效果之單方行政行為，參酌行政法
    院五十六年度判字第八一號判例意旨「本件原告行為時尚在舊所得稅法施行期間
    ，實體上固應適用舊法，但被告官署稽徵程序係開始於現行所得稅法令公佈施行
    以後，程序上即應適用新法」，本件道路交通管理處罰條例雖於民國九十年一月
    十七日公佈修正，於同年六月一日適用，依行政行為實體從舊原則，自無比較新
    舊法之問題。
二、本件受處分人即異議人甲○○於九十年二月二十一日下午一時八分許，騎乘車號
    ＧＦＰ－四二五號重型機器腳踏車，在台北市公館圓環劃設「禁行機車」禁制標
    線之第二車道行駛，為台北市政府警察局文山第二分局交通分隊警員史佑生以拍
    照方式採證，並以受處分人有違反行為時道路交通管理處罰條例第四十五條第十
    三款規定之行為掣單舉發。嗣將舉發通知單送達於受處分人後，受處分人於舉發
    通知單上所載之應到案日期九十年四月五日前申訴，原處分機關乃函請舉發機關
    調查結果，仍認受處分人有上開違規行為，遂依行為時道路交通管理處罰條例第
    四十五條第十三款、第六十三條第一項第一款之規定於九十年四月二十五日裁處
    受處分人罰鍰一千八百元，並予記違規點數一點（原處分贅引第四十五條「第一
    項」第十三款，應更正）。
三、依聲明異議書意旨略以：公館圓環南北基隆路為一弧度相當大之彎道，常因待轉
    區機車一齊啟動，迫使內側機車向內側車道行駛，且值勤警員刻意選取拍攝角度
    誣陷，並無助益交通改善云云，然查：右開違規事實，有違規照片一張影本在卷
    為憑，觀諸違規照片影本，受處分人騎乘機車在劃設「禁行機車」道上，已將「
    禁」字遮掩一半，受處分人確實騎乘在「禁行機車」道上，並非舉發警員刻意選
    取照相角度而誣陷受處分人；且無論駕駛車輛或騎乘機器腳踏車，駕駛人應隨時
    注意在道路上車輛、行人行進之動態，以避免發生車禍，然交通標誌、標線、號
    誌之設置係為維護社會大眾使用道路之秩序，並以確保人車交通安全為目的，在
    非緊急避難情況下，尚不能以任何緣故恣意枉顧交通標誌、標線、號誌之指示，
    否則，交通秩序必無法維繫，人車生命安全將無以確保，受處分人既無法證明違
    規當時係緊急避難，尚不能僅以閃避待轉區機車一齊啟動之原因而行駛在「禁行
    機車」車道上；況違規地點是四線道，第一、第二車道，劃設有「禁行機車」字
    樣，第三、第四車道，並無「禁行機車」字樣，此有台北市政府警察局文山第二
    分局九十年四月十六日北市警交二分字第九０六一０五三二００號函在卷為憑，
    受處分人騎乘機車，應循序在第三、第四車道上行駛，且依違規照片影本顯示，
    第三車道雖有他輛機車行駛其上，然仍有偌大之空間供受處分人行駛其上，受處
    分人捨行駛第三、第四車道而逕行第二車道，自有不在規定車道行駛之違規行為
    。是受處分人所辯，尚難採信。
四、綜上所述，本件受處分人有於右開時地騎乘機器腳踏車，不在規定車道行駛之違
    規行為。本件異議雖無理由，惟受處分人於舉發通知單所載應到案日期（即九十
    年四月五日）前九十年四月二日向原處分機關申訴，此有蓋有原處分機關總收文
    戳記之申訴單影本在卷為憑，原處分機關依行為時道路交通管理處罰條例第四十
    五條第十三款規定從重裁處受處分人罰鍰一千八百元，即難謂允當，且違反行為
    時道路交通管理處罰條例第四十五條第十三款規定，依道路交通管理處罰條例第
    六十三條第一項第一款規定，應予記違規點數一點，原處分雖亦予記點，惟漏引
    道路交通管理處罰條例第六十三條第一項第一款規定，亦有違誤，自應由本院將
    原處分撤銷，仍以受處分人有違反行為時道路交通管理處罰條例第四十五條第十
    三款規定之行為，依該條規定從輕裁處受處分人罰鍰六百元，並依道路交通管理
    處罰條例第六十三條第一項第一款規定，予以記違規點數一點，如主文第二項所
    示，以資適法。
五、據上論斷，應依道路交通案件處理辦法第二十條前段，裁定如主文。
中      華      民      國    九十      年      八      月      一      日
                          臺灣臺北地方法院交通法庭
                                  法  官  李  麗  玲
右正本證明與原本無異。
如不服本裁定，應於裁定送達後五日內向本院提出抗告狀。
                                  書記官  江  虹  儀
中      華      民      國    九十      年      八      月      一     日


司法院資訊處製作；財團法人民間司法改革基金會備份。
